【裁判字號】    98,訴,796
【裁判日期】    980608
【裁判案由】    違反毒品危害防制條例
【裁判全文】
臺灣彰化地方法院刑事判決               98年度訴字第796號
公  訴  人  臺灣彰化地方法院檢察署檢察官
被      告  甲○○
                      號
                    (現於臺灣彰化監獄執行中 )
上列被告因違反毒品危害防制條例案件，經檢察官提起公訴（98
年度毒偵字第380號），本院依簡式審判程序，判決如下：
    主  文
甲○○施用第一級毒品，累犯，處有期徒刑捌月，扣案之注射針
筒壹支，沒收之。
    犯 罪 事 實
一、甲○○前於民國89年間，因施用毒品案件，經本院以89年度
    毒聲字第4837號刑事裁定送觀察、勒戒，後因認有繼續施用
    毒品之傾向，復經本院以89年度毒聲字第5406號刑事裁定令
    入戒治處所施以強制戒治，於90年7月9日停止戒治付保護管
    束出所，至90年11月22日保護管束期滿未經撤銷，視為強制
    戒治執行完畢釋放，並由臺灣彰化地方法院檢察署檢察官以
    90年度戒毒偵字第1756、1757號為不起訴處分確定。又於94
    年間，因連續施用第一級毒品案件，經本院以93年度訴字第
    1225號刑事判決判處有期徒刑1年，上訴後，經臺灣高等法
    院臺中分院以94年度上訴字第1032號刑事判決撤銷原判決，
    改判處有期徒刑1年2月確定；於95年間，因施用第一級毒品
    案件，經本院以94年度訴字第2199號刑事判決判處有期徒刑
    1年5月確定，嗣經本院以96年度聲減字第1362號刑事裁定減
    刑為有期徒刑8月15日，上開分別確定之2罪，經送監接續執
    行，於96年8月7日縮刑期滿執行完畢。詎其仍不知悔改，基
    於施用第一級毒品海洛因之犯意，於98年2月7日上午10時30
    分許，在彰化縣二林鎮南光里二林溪北岸堤防道路旁，以將
    第一級毒品海洛因置入注射針筒內注射手臂方式，施用第一
    級毒品海洛因1次。嗣於98年2月7日上午11時30分許為警採
    尿送驗而查獲，並扣得注射針筒1支，始知悉上情。
二、案經彰化縣警察局芳苑分局報請臺灣彰化地方法院檢察署檢
    察官偵查起訴，本院認有刑事訴訟法第273條之1第1項之情
    形，而改依簡式審判程序審理。
    理  由
一、按除被告所犯為死刑、無期徒刑、最輕本刑為3年以上有期
    徒刑之罪或高等法院管轄第1審案件者外，於刑事訴訟法第
    273 條第1項程序進行中，被告先就被訴事實為有罪之陳述
    時，審判長得告知被告簡式審判程序之旨，並聽取當事人、
    代理人、辯護人及輔佐人之意見後，裁定進行簡式審判程序
    ；除簡式審判程序及簡易程序案件外，第1審應行合議審判
    ，刑事訴訟法第273條之1第1項、第284條之1分別定有明文
    。本件被告甲○○所犯係死刑、無期徒刑、最輕本刑為3年
    以上有期徒刑或高等法院管轄第1審案件以外之罪，並於本
    院行準備程序時就被訴事實為有罪之陳述，本院合議庭依前
    揭規定，經評議結果，裁定改由受命法官獨任行簡式審判程
    序，先予敘明。
二、上揭事實，業據被告甲○○迭於本院行準備程序與審理時均
    坦承不諱，且其於98年2月7日為警查獲時所採取之尿液，經
    送鑑驗結果，確呈嗎啡陽性反應，此有彰化縣警察局芳苑分
    局委託檢驗尿液代號與真實姓名對照認證表及詮昕科技股份
    有限公司98年2月27日所出具之濫用藥物尿液檢驗報告各1紙
    附卷可稽；此外，復有扣案之射針筒1支可資佐證，應認被
    告之自白應與事實相符，洵堪採信。次按毒品危害防制條例
    於92年7月9日修正公布，自93年1月9日施行，其中第20條、
    第23條將施用毒品之刑事處遇程序，區分為「初犯」及「5
    年內再犯」、「5年後再犯」。依其立法理由之說明：「初
    犯」，經觀察、勒戒或強制戒治後，應為不起訴處分或不付
    審理之裁定；經觀察、勒戒或強制戒治執行完畢釋放後，「
    5 年內再犯」者，因其再犯率甚高，原實施之觀察、勒戒及
    強制戒治既已無法收其實效，爰依法追訴或裁定交付審理。
    至於經觀察、勒戒或強制戒治執行完畢釋放後，「5年後再
    犯」者，前所實施之觀察、勒戒或強制戒治已足以遮斷其施
    用毒品之毒癮，為期自新及協助其斷除毒癮，仍適用「初犯
    」規定，先經觀察、勒戒或強制戒治之程序。從而依修正後
    之規定，僅限於「初犯」及「5年後再犯」2種情形，始應先
    經觀察、勒戒或強制戒治程序。倘被告於5年內已再犯，經
    依法追訴處罰，縱其第3次（或第3次以上）再度施用毒品之
    時間，在初犯經觀察、勒戒或強制戒治執行完畢釋放5年以
    後，已不合於「5年後再犯」之規定，且因已於「5年內再犯
    」，顯見其再犯率甚高，原實施觀察、勒戒或強制戒治，已
    無法收其實效，即應依該條例第10條處罰（最高法院95年度
    第7次刑事庭會議決議）。查本件被告曾前因施用毒品案件
    ，經本院以89年度毒聲字第4837號刑事裁定送觀察、勒戒，
    後因認有繼續施用毒品之傾向，復經本院以89年度毒聲字第
    5406號刑事裁定令入戒治處所施以強制戒治，於90年7月9日
    停止戒治付保護管束出所，至90年11月22日保護管束期滿未
    經撤銷，視為強制戒治執行完畢釋放，並由臺灣彰化地方法
    院檢察署檢察官以90年度戒毒偵字第1756、1757號為不起訴
    處分確定。再於94年間，因連續施用第一級毒品案件，經本
    院以93年度訴字第1225號刑事判決判處有期徒刑1年，上訴
    後，經臺灣高等法院臺中分院以94年度上訴字第1032號刑事
    判決撤銷原判決，改判處有期徒刑1年2月確定；於95年間，
    因施用第一級毒品案件，經本院以94年度訴字第2199號刑事
    判決判處有期徒刑1年5月確定，嗣經本院以96年度聲減字第
    1362號刑事裁定減刑為有期徒刑8月15日（業已執行完畢）
    等情，有臺灣高等法院被告前案紀錄表及臺灣彰化地方法院
    檢察署刑案資料查註紀錄表各1份在卷足憑，而被告本件施
    用第一級毒品之犯行，雖係在前次強制戒治執行完畢5年後
    所犯，惟被告於上開強制戒治執行完畢5年內，曾因施用毒
    品案件經法院宣示判決並確定，已詳述如前，顯見其並非於
    強制戒治執行完畢後5年內均無任何施用毒品之犯行，則依
    前揭決議，被告所為本件施用第一級毒品之犯行，已無「初
    犯」規定之適用，自毋須再重新施予觀察、勒戒或強制戒治
    之處遇程序，而應依毒品危害防制條例第23條第2項規定，
    直接訴追處罰。綜上所述，本件犯罪事證已臻明確，被告前
    開犯行確堪認定，應予依法論科。
三、核被告所為，係犯毒品危害防制條例第10條第1項之施用第
    一級毒品罪。被告為施用毒品而持有第一級毒品，其持有之
    低度行為應為施用之高度行為所吸收，不另論罪。再查被告
    曾受如犯罪事實欄所示之確定判決及有期徒刑之執行完畢，
    有臺灣彰化地方法院檢察署刑案資料查註紀錄表及臺灣高等
    法院被告前案紀錄表各1份附卷可稽，被告於受有期徒刑之
    執行完畢後，5年內再犯有期徒刑以上之罪，為累犯，應依
    刑法第47條第1項之規定加重其刑。爰審酌被告前有施用毒
    品之不良素行，歷經強制戒治及有期徒刑之執行程序後，仍
    未能徹底戒絕毒品，顯見其意志不堅，惟念其施用毒品乃自
    戕一己之身體健康，尚未危害他人，且犯後坦承犯行，暨其
    施用毒品之犯罪動機、目的、手段及其智識程度、生活狀況
    等一切情狀，量處如主文所示之刑。扣案之注射針筒1支，
    係被告所有，且供其施用毒品犯罪所用之物，業據其陳明在
    卷，爰依刑法第38條第1項第2款規定，併予宣告沒收。
據上論斷，應依刑事訴訟法第273條之1第1項、第299條第1項前
段，毒品危害防制條例第10條第1項，刑法第11條前段、第47條
第1項、第38條第1項第2款，判決如主文。
本案經檢察官紀雅惠到庭執行職務。
中    華    民    國    98    年    6     月    8     日
                  刑事第二庭  法  官  羅  永  安
以上正本證明與原本無異。
如不服本判決應於收受判決後10日內向本院提出上訴書狀，並應
敘述具體理由；其未敘述上訴理由者，應於上訴期間屆滿後20日
內向本院補提理由書（均須按他造當事人之人數附繕本）「切勿
逕送上級法院」。
中    華    民    國    98    年    6     月    8     日
                              書記官  魏  嘉  信
附錄本案論罪科刑法條全文：
毒品危害防制條例第10條
施用第一級毒品者，處6月以上5年以下有期徒刑。
施用第二級毒品者，處3年以下有期徒刑。


司法院資訊處製作；財團法人民間司法改革基金會備份。
